【裁判字號】    89,訴,2015
【裁判日期】    891214
【裁判案由】    損害賠償
【裁判全文】
臺灣臺中地方法院民事判決  八十九年訴字第二○一五號
    原      告    乙○○○
    被      告    甲○○
    訴訟代理人    朱元宏      律師
                  張仕賢      律師
    複  代理人    陳芝荃      律師
右當事人間請求損害賠償事件，原告提起刑事附帶民事訴訟，經本院刑事庭裁定移送
前來，本院判決如左：
    主  文
被告應給付原告新臺幣壹拾萬壹仟陸佰陸拾肆元及自民國八十九年五月五日起至清償
日止，按年息百分之五計算利息。
原告其餘之訴駁回。
訴訟費用由被告負擔百分之八，餘由原告負擔。
本判決原告勝訴部分於原告以新臺幣參萬參仟元供擔保後得假執行，但被告如於假執
行程序實施前以新臺幣壹拾萬壹仟陸佰陸拾肆元為原告預供擔保，得免為假執行。
原告其餘假執行之聲請駁回。
    事  實
甲、原告方面：
  一、聲明：求為判決（一）被告應給付原告新臺幣（下同）一百二十一萬七千六百
      四十元及自起訴狀繕本送達之翌日起至清償日止按年息百分之五計算之利息（
      二）願供擔保請准宣告假執行。
  二、陳述：
（一）被告於民國（下同）八十八年七月二十一日下午四時五十分許，在台中縣大甲
      鎮○○路一七０號，欲找陳慶章索討債務，因其家人不願開門，竟將原告即陳
      慶章之母乙○○○所有之紗門毀壞，嗣因原告欲至大甲鎮○○路一五四號其上
      班之益裕塑膠工業有限公司打電話報警，被告竟以手毆打原告，致原告受有左
      耳內膜破裂，左臉、前胸紅腫之傷害，聽力受有三十至五十分具之損傷，難以
      恢復。
（二）原告因被告有前揭侵權行為致身心受創甚深，被告對於原告所受之損害應負賠
      償之責，爰據此請求被告給付原告金額如下：
  １、醫療費用：原告受傷後在光田綜合醫院就診，計支出一萬七千六百四十元。
  ２、精神慰藉金：原告受被告毆打受傷後，左耳內耳膜破裂，難以恢復，日常生活
      非常不便，原告突受此日常生活不便之改變，精神痛苦異常，請求被告賠償精
      神慰藉金一百二十萬元。
（三）以上金額合計一百二十一萬七千六百四十元，爰依侵權行為之法律關係，求為
      判決如聲明所示。
三、證據：提出光田綜合醫院醫療費用收據三紙、台灣台中地方法院檢察署八十八年
    度偵字第二二四七九號起訴書一紙（以上均為影本）。
乙、被告方面：
一、聲明：原告之訴及假執行之聲請均駁回。並陳明如受不利之判決，請准供擔保免
    為假執行之宣告。
二、陳述：
  １、原告請求之賠償，醫療費用部分，原告雖提出二紙光田綜合醫院住院現金繳費
      收據一紙健保住院明細為証，然細觀三紙單據內容，其中二紙光田綜合醫院住
      院現金繳費收據「特殊材料費實收金額１００元」、「部分負擔實收金額１６
      ６４元」實已包含於健保住院費用明細單據中，此可由該三紙單據之住院期間
      均為八十八年七月二十四日至八十八年七月三十日，而該健保住院費用明細載
      明「特殊材料費２１１元」及「部分負擔１６６４元」二項即明，從而上開二
      紙光田醫院住院現金繳費收據所記載之金額乃是重覆請求，應自原告之請求中
      扣除。又雖原告提出光田綜合醫院住院費用明細雖記載「合計金額為一六六四
      二元」「部分負擔一六六四元」，然原告實際支出之醫療費用僅有部分負擔一
      六六四元，至於其餘之一四九七八元乃是由全健康保險局給付予光田醫院，是
      原告實際上所受之醫療費用損害僅有一千六百六十四元，並非原告請求之一萬
      七千六百四十元。且全民健康保險係社會保險，其保險費用大部分由國家預算
      負擔，其目的無非在於減輕或免除被保險人之因疾病所需負擔之醫療費用之財
      產支出之壓力，並非在使被保險人獲得額外及重複之補助，故當原告受傷至醫
      院治療時，除一六六四元由原告自行支出外，其餘皆由健康保險局代為支出，
      若原告再可請求賠償，則原告將受有非實際損害之不當得利賠償。況全民健康
      保險局於代原告支付治療費用於醫院後，更可依法取得原告之損害賠償請求權
      ，由健康保險局代位以健保局名義向被告請求損害賠償，如此被告將須重複賠
      償，對被告不公甚明，故原告關於醫療費用之賠償請求應僅限於實際支出之一
      六六四元。
  ２、又原告請求賠償之一百二十萬元精神慰藉金部分，無非以因遭到被告毆打致聽
      力減損達三十至五十分，屬身體上重大或難治之傷害而為此請求，惟原告此部
      分之主張業經台灣高等法院台中分院八十九年度上易字第一五九七號判決載明
      「經本院向被害人就診之光田綜合醫院函查，該院覆函略以：被害人於八十八
      年七月二十三日經外科急診會診耳鼻喉科時，主訴二天前頭部遭人毆打，引發
      左耳聽力不佳及眩暈等症狀，純音平均聽力檢查顯示左耳高頻比右耳略差十分
      貝，診斷為左耳內淋巴管，經住院休養及藥物治療後，並於門診追蹤，最後
      一次聽力檢查為八十八年八月四日，平均聽力損失右耳約三十分貝，左耳約四
      十分貝，較同年齡層人之聽力平均應無大差別，其聽力應已達穩定，不易再變
      化」等語，顯見原告所受之傷害在短暫之時間內即已恢復，益証原告所受之傷
      害輕微，精神上之痛苦相對而言亦屬輕微，因此原告請求一百二十萬元之精神
      慰撫金實屬過高。
丙、本院依職權調閱台灣高等法院台中分院八十九年度上易字第一五九七號刑事卷，
    並函財政部臺灣省中區國稅局查兩造之財產歸戶資料情形
    理      由
一、原告起訴主張：被告於八十八年七月二十一日下午四時五十分許，在台中縣大甲
    鎮○○路一七０號，欲找陳慶章索討債務，因其家人不願開門，竟將原告即陳慶
    章之母乙○○○所有之紗門毀壞，嗣因原告欲至大甲鎮○○路一五四號其上班之
    益裕塑膠工業有限公司打電話報警，被告竟以手毆打原告，致原告受有左耳內膜
    破裂，左臉、前胸紅腫之傷害，聽力受有三十至五十分具之損傷，難以恢復，爰
    依侵權行為法則，訴請被告給付原告所支出之醫藥費及精神慰撫金共一百二十一
    萬七千六百四十元；被告則以原告請求之賠償：醫療費部分，其中超出原告自負
    額部分，並未實際支出，殊難謂有損害可言；精神慰撫金部分，原告請求一百二
    十萬元，顯然過高等語，資以抗辯。
二、經查原告主張被告於右揭時地毆打原告，致原告受有上述傷害等情，經偵審結果
    ，已認被告確係傷害原告身體，判處有期徒刑三月確定，有臺灣臺中地方法院檢
    察署八十八年度偵字第二二四七號、本院八十九年度易字第九六二號、八十九年
    度上易字第一五九七號刑事偵審案卷可憑，並經本院調閱審認屬實，是原告主張
    被告應負故意侵權行為責任，洵屬有據。
三、按因故意或過失，不法侵害他人之權利者，負損害賠償責任。又不法侵害他人之
    身體、健康、名譽、自由、信用、隱私、貞操、或不法侵害其他人格法益而情節
    重大者，被害人雖非財產上之損害，亦得請求賠償相當之金額，民法第一百八十
    四條第一項前段及第一百九十五條第一項分別定有明文。被告故意侵害原告之身
    体、健康權，致原告受有右開傷害之事實，既經確定，被告依法自應負賠償責任
    。惟原告請求賠償之項目及金額應否准許，茲審酌析述如下：
（一）醫療費用部分：
      原告主張其車禍受傷至今，共計支出醫療費用一萬七千六百四十元，雖據原告
      提出醫療費用收據三件為證，惟依原告於本院審理時稱醫藥費用以最後提出之
      住院明細即總額一萬六千六百四十二元為據（詳本院八十九年十一月三十日言
      詞辯論筆錄），是本院自以該紙住院用明細為審酌之依據，此先敘明。經查原
      告係以全民健康保險被保險人身分就醫，其自付額部分僅有一千六百六十四元
      ，有上開健保住院用明細附卷可憑，是原告醫療期間實際支出之必要醫療費用
      為一千六百六十四元，其餘醫療費用係中央健康保險局依全民健保所支付，而
      全民健康保險係社會保險，其保險費用大部分由國家預算負擔，其目的無非在
      於減輕或免除被保險人之因疾病所需負擔之醫療費用之財產支出之壓力，並非
      在使被保險人獲得額外及重複之補助，故原告關於醫療費用之賠償請求應僅限
      於實際支出之一六六四元。是原告就中央健康保險局給付予上開醫院之醫療費
      用，仍向被告請求賠償之主張，要無可採，從而原告醫療費用之請求，僅就前
      開支出之一千六百六十四元部分，應為准許。
（二）慰撫金部分：
      原告因被告之毆打而受有聽力減損達三十至五十分之傷害，精神自感痛苦，故
      其請求被告賠償精神慰撫金，自屬有據。經查原告所受傷害經台灣高等法院台
      中分院八十九年度上易字第一五九七號判決已載明「經本院向被害人就診之光
      田綜合醫院函查，該院覆函略以：被害人於八十八年七月二十三日經外科急診
      會診耳鼻喉科時，主訴二天前頭部遭人毆打，引發左耳聽力不佳及眩暈等症狀
      ，純音平均聽力檢查顯示左耳高頻比右耳略差十分貝，診斷為左耳內淋巴管
      ，經住院休養及藥物治療後，並於門診追蹤，最後一次聽力檢查為八十八年八
      月四日，平均聽力損失右耳約三十分貝，左耳約四十分貝，較同年齡層人之聽
      力平均應無大差別，其聽力應已達穩定，不易再變化」等語，已証原告之聽能
      未達毀敗之程度，有該判決附卷可稽；再查原告受傷前在塑膠工廠工作，每月
      月薪一萬元，被告從事塑膠帶工作，每月收入幾千元，被告之財產有土地二筆
      、房屋一棟、轎車一部，分別為兩造各自陳明，並有財政部臺灣省中區國稅局
      沙鹿稽徵所八十九年七月十日中區國稅沙鹿資字第八九００一一七八五號函之
      財產歸戶清單在卷可參。本院審酌兩造之身分、地位、經濟能力及原告因受傷
      所受之精神上痛苦等一切情狀，認為原告請求賠償慰撫金以十萬元為相當，是
      於上開金額範圍內，被告即應負賠償之責。
四、綜上所述，原告因被告之傷害得請求被告賠償金額為醫療費用一千六百六十四元
    ，慰撫金十萬元，共計十萬一千六百六十四元。原告請求被告給付上開金額及自
    八十九年五月五日（即起訴狀繕本送達被告之翌日）起至清償日止，按年息百分
    之五計算之法定利息，洵屬正當，應予准許。逾此部分之請求為無理由，應予駁
    回。
五、本件原告勝訴部分，兩造均陳明願供擔保，請准宣告假執行或免為假執行，經核
    於法並無不合，爰分別酌定相當之擔金額宣告之；至原告敗訴部分，其假執行之
    聲請，因訴之駁回而失所附麗，應併駁回之。
六、結論，本件原告之訴為一部有理由，一部無理由，依民事訴訟法第七十九條但書
    、第三百九十條第二項、第三百九十二條，判決如主文。
中      華      民      國    八十九    年     十二     月     十四     日
                                        臺灣臺中地方法院民事第三庭
~B法      官  涂秀玲
右為正本，係照原本作成。
如不服本判決，應於判決送達後二十日內，向本院提出上訴狀。
中      華      民      國    八十九    年     十二     月     十四     日
~B法院書記官  王麗麗


司法院資訊處製作；財團法人民間司法改革基金會備份。
